臺灣桃園地方法院民事判決
111年度訴字第146號
原      告  陳宏銘

訴訟代理人  吳志祥律師
被      告  張桂綿
上列當事人間請求返還借名登記等事件，本院於民國111年10月6
日言詞辯論終結，判決如下：
    主  文
原告之訴及假執行之聲請均駁回。
訴訟費用由原告負擔。
    事實及理由
一、原告主張略以：兩造原為男女朋友，因有共同居住之需求，
    故於民國102年間商議以被告名義登記抽選合宜住宅，由原
    告出資購買，並約定合宜住宅5年閉鎖期後即返還登記予原
    告。惟因被告尚有積欠信用卡費等債務，恐影響購屋事宜，
    原告即另行支借被告新臺幣（下同）120萬元清償債務，並
    於被告中籤後，支付簽約金及第1至4期工程款共114萬1,000
    元購買如附表所示不動產（下稱系爭不動產），且自105年1
    0月起，每月匯款至被告土地銀行之履保還款帳戶，以繳交
    系爭不動產之房屋貸款。詎至108年12月時，被告竟表示不
    願返還上開借款及系爭不動產，並否認借名登記之事實。為
    此，依民法委任、不當得利相關法規及第767條第1項之規定
    ，提起本件訴訟等語，並聲明：㈠被告應將系爭不動產之所
    有權移轉登記予原告。㈡願供擔保，請准宣告假執行。
二、被告答辯略以：兩造間育有一名未成年子女，系爭不動產即
    為原告所購買贈與被告及其子女居住，並無借名登記之關係
    。至原告每月匯至被告土地銀行帳戶之款項，係其未成年子
    女之扶養費，系爭不動產之稅賦及貸款均為被告自行繳納等
    語，並聲明：㈠原告之訴及假執行之聲請均駁回。㈡如受不利
    判決，願供擔保請准宣告免為假執行。
三、查兩造曾為男女朋友關係，並育有一名未成年子女，系爭不
    動產（屬合宜住宅）係由原告出資給付簽約金及第1至4期工
    程款等情，為兩造所不爭執，並有系爭不動產付款表及各期
    款項之電子發票等件在卷可參（本院卷一第39至79頁，原證
    4），足信屬實。
四、再者，原告主張：系爭不動產乃其出資購買而借名登記於被
    告名下，兩造並約定待該合宜住宅5年閉鎖期後即應返還登
    記予原告，詎被告嗣後竟表示不願返還系爭不動產及否認借
    名登記之事實，為此，原告主張終止系爭借名登記關係，請
    求被告應將系爭不動產之所有權移轉登記予原告等情，業據
    被告否認，並以前詞置辯。茲就本院之判斷，說明如下：
　㈠按稱「借名登記」者，謂當事人約定一方將自己之財產以他
    方名義登記，而仍由自己管理、使用、處分，他方允就該財
    產為出名登記之契約。主張借名登記者，自應就該借名登記
    之事實負舉證責任（參最高法院103 年度台上字第621 號裁
    判意旨）。準此，主張有借名委任關係存在事實之原告，於
    被告未自認下，須就此項利己事實證明至使法院就其存在達
    到確信之程度，始可謂已盡其依民事訴訟法第277條前段規
    定之舉證行為責任。
　㈡原告固提出原證5匯款紀錄為憑，欲佐證系爭不動產自105年1
    0月起至108年11月止（108年12月因被告欲侵吞房地，原告
    拒絕再繳）之房貸，均係由原告匯款至系爭不動產之被告土
    銀履保專戶繳納之事實。對此，被告則稱：原告上開匯款，
    實為原告按月給付予兩造女兒之生活費，並非用以支付房貸
    等語。對此，原告復提出原證6信用卡消費明細為憑，欲佐
    證：其另有提供信用卡供被告使用以支付兩造女兒之生活費
    ，因此原告匯款至系爭不動產房貸專戶之款項，足證並非原
    告給付被告與未成年子女之生活費等情。然被告對此仍予否
    認，辯稱：被告並未使用原告之信用卡，原告先前自陳其信
    用卡有綁定在原告手機，可以直接以原告手機消費，原告自
    己在做工程，先前施工地點就在被告住處對面周遭150公尺
    範圍內，原告在工地工作就會在附近消費，故原告以信用卡
    多筆消費地點位在被告住處附近因而主張前述多筆消費即為
    被告之生活消費，顯不可採等語【兩造上開爭論及各自提出
    之證據，詳參卷附之歷次筆錄及兩造文狀】。
　㈢惟按，「借名登記」法律關係是否成立，首要判斷依據乃當
    事人間之主觀意思，蓋為他人支付房貸之原因多端，或出於
    贈與、借貸、或借名登記等原因均所在多有，是以，縱認系
    爭不動產後續（自105年10月起至108年11月止）之房貸確為
    原告所繳納，本院仍無法逕予認定原告所主張「系爭不動產
    係原告借名登記予被告」一情為真。
　㈣再查，經本院調閱原告另案對被告提起之清償債務等事件（
    此案之一審案號為本院109年度訴字第2708號，判決結果係
    駁回原告之訴；二審案號為高院110年度上字第617號，判決
    結果係原告所提上訴及追加之訴均駁回），依該案二審之高
    院卷一第233頁所附兩造間之對話錄音譯文，可知原告乃稱
    「（系爭不動產）本來就買給你和你女兒耶，我就講是這間
    厝要買給你跟你女兒耶，去阮律師那邊，你說，啊，那嘛是
    你女兒耶，阿我攏甸去，好，我就是買給你跟你女兒耶，我
    從來就沒否認要買給你跟你女兒的，…，我從來沒講這間厝
    不給你，那時候買的時候在阮律師那邊就講了」（見高院11
    0年度上字第617號卷一第235-237頁），對此，原告則稱「
    （法官問原告：既然是借名登記，為何你在前案訴訟會主張
    你匯入被告名下的土地銀行帳戶是借款？）原告答：被告說
    房子願意買，要給我400萬，但現在被告不願意承認，我只
    好打回借名登記」等語（見本院卷一第193頁111.4.8筆錄）
    ，此外，復參酌兩造確實育有一女（97年出生），及被告與
    兩造之女目前即共同居住於系爭不動產等情，本院認為原告
    主張系爭不動產係其借名登記於被告名下一節，已難採信。
　㈤從而，原告既未能舉證證明兩造間就系爭不動產存有借名登
    記關係，則原告主張終止借名登記契約而請求被告返還系爭
    不動產，即屬無據。
五、綜上所述，原告依民法委任（借名登記）、不當得利相關法
    規及第767條第1項之規定，請求被告應將系爭不動產之所有
    權移轉登記予原告，為無理由，應予駁回。另其假執行之聲
    請，因訴遭駁回而失所附麗，應併予駁回。
六、本件事證已明，兩造其餘陳述及所提證據，經本院斟酌後認
    均不足以影響判決之結果，爰不另逐一論述。
七、訴訟費用之負擔：民事訴訟法第78條。
中　　華　　民　　國　　111 　年　　11  　月　  30　　日
                        民事第二庭    法　官　周玉羣
附表：
土地部分       縣市 鄉鎮市區 段 地號 面積 （平方公尺） 權利範圍 備註 桃園市 龜山區 善捷段 3 31,380 77/100000  
　　　　　　　　　　　　　　
建物部分（依登記謄本擇要記載）       建號 基地座落 主要建材、層數、層次 建物面積 （平方公尺）  共有部分 （權利範圍） 備註  建物門牌  面積 權利範圍   桃園市○○區○○段0000 ○號 桃園市○○區○○段0地號 鋼筋混擬土造、20層、3層 總面積： 98.74 層次面積：98.74 陽台面積：7.99 全部 1/1 善捷段3172建號：77/100000 善捷段3173建號：82/100000 善捷段3177建號：765/100000 善捷段3184建號：73/100000(含停車位編號B2-819號，權利範圍73/100000)   桃園市○○區○○路000號3樓之7      
一、以上正本係照原本作成
二、如對本判決上訴，須於判決送達後20日內向本院提出上訴狀
    。如委任律師提起上訴者，應一併繳納上訴審裁判費。
中　　華　　民　　國　　111 　年　　11　　月　　30　　日
                                      書記官　蕭尹吟